【裁判字號】    88,簡上,718
【裁判日期】    900406
【裁判案由】    給付貨款
【裁判全文】
臺灣臺北地方法院民事判決  八十八年度簡上字第七一八號
    上  訴  人  龍華德記股份有限公司
    法定代理人  丙○○
    訴訟代理人  郭方桂律師
    被上訴人    杏嘉企業股份有限公司
                            設.
    法定代理人  甲○○      住.
    訴訟代理人  乙○○      住台北市○○街○段一二六號
                蕭佳灶律師
右當事人間請求給付貨款事件，上訴人對於中華民國八十八年八月三十一日本院台北
簡易庭八十八年度北簡字第七一七八號第一審判決提起上訴，本院判決如左：
    主      文
上訴駁回。
第二審訴訟費用由上訴人負擔。
    事      實
甲、上訴人方面：
壹、聲明：
  一、原判決棄發。
  二、被上訴人在第一審之訴及假執行之聲請均駁回。
貳、陳述：除與原審判決書所載者相同茲予引用外，補稱：
  一、天津金邊公司業於民國（下同）八十三年六月十四日通知各周邊設備相關廠商
      ，已順利完成設備安裝，定在同年月二十日實施全廠生產線備連動試車，請如
      期派遣相關技術人員前赴天津參與試車、交驗、投產工作，有天津金達公司函
      可稽，足證人黃德發所證「機器裝好了，未試車就結束了」等語不實，是原審
      據以認定不能進行施釉作業係因天津公司股東不合，公司機器無法正當運作所
      致等語，即有未合。
  二、證人黃德發於八十三年八月初恐嚇上訴人公司陳謙壁，經於八十四年十月四日
      判決有期徒刑六月確定，有台灣高等法院八十四年度上易字第三九二七號刑事
      判決可稽，足證其與上訴人公司結怨，而為不實證言。
  三、兩造契約係將價金分為兩部分：百分之六十為貨款總價，百分之四十為技術總
      價，有契約第六條之付款辦法為憑。查一般提供瓷磚釉料技術之作業程序為：
      (一)製造商派熟悉釉料性能之技術人員赴使用現場，收集附近各種磁土（本件天
        津溏沽附近，如距離最近之唐山、江西景德鎮、廣東中山縣等地）之產量及
        單價。
      (二)將各地之磁土樣品運往工廠現場配合各釉料用色料置入實驗窯爐中鍛燒，依
        據磁土品質、產量及單價，以配合工廠之機器生產量，求得最經濟之配方，
        即「實驗配方」。
      (三)完成以上工作後，即予試驗生產，經過一段時間生產無問題時，即正式「量
        產」，即「正式量產配方」。
      (四)量產順暢即將該施釉配方提供買方，始告完成技術提供。
      被上訴人既尚未著手第一程序，殊難委過於上訴人，原審不查致認可歸責於上
      訴人，實違背上述一般提供磚釉料技術之作業程序。
  四、兩造貨單最後五項：K856、K821、K874、K853、K883貨品屬發貨公司貨品編號
      ，如無該公司技術人員指導，顯無人能任意使用。兩造契約書第五條買賣約定
      「一乙方（指被上訴人）售與甲方（指上訴人）之貨品運抵中國天津金達公司
      後，應即派遣技術人員一名前往使用現場指導施釉作業。」，是被上訴人於貨
      品揮後，不須上訴人另行通知「應即」派遣技術人員一名前往使用現場指導施
      釉作業為是，原審以上訴人未予通知被上訴人竟認被上訴人不須派員指導，顯
      與契約不合。
  五、依兩造契約第七條約定「乙方應將施釉調色配方提供與甲方」，為此提出同時
      履行抗辯。
  六、上訴人當時在台灣購買全套製造磁磚工廠設在大陸天津建廠，八十三年工廠籌
      建完成準備試驗生產時，向被上訴人購買初期生產所需釉料，以應工廠正式生
      產時可向被上訴人長期購買，故希望被上訴人派遣技術人員赴天津工廠負責員
      工訓練，幫助篩選各種磁土樣品以配合釉料試驗，配製成生產之「實驗配方」
      ，故當時照契約規定將價金分為兩部：百分之六十為貨款總價，百分之四十為
      技術費用，貨物由上訴人用貨櫃運往天津後，上訴人付清貨款價金，待被上訴
      人派員赴天津完成「實驗配方」及「生產配方」後上訴人即可支付餘款百分之
      四十，因被上訴人並未派遣人員赴天津工廠，造成上訴人之損失，違反契約規
      定，故上訴人拒絕支付餘款百分之四十。
  七、被上訴人稱「..... 龍華公司委派之技術人員收集天津附近各種釉土樣本，運
      往台灣生產磁磚工廠上線試燒.....。」、「查嘉杏公司配合龍華公司所提供
      之釉土特性而提供釉料，因而完成『實驗配方』之確認，並大量製造.....。
      」，又稱「..... 該配方已經由龍華公司之技術人員確認，故研磨加水調和即
      可使用」等語，上訴人完全否認之。
參、證據：援用原審之立證方法外，補提(一)天津金達公司函影本一份、(二)台灣高等法
    院八十四年度上易字第三九二七號刑事判決影本一份。
乙、被上訴人方面：
壹、聲明：駁回上訴。
貳、陳述：除與原審判決書所載者相同茲予引用外，補稱：
  一、被上訴人係出售使一般上完釉料磁磚表面閃閃發亮之透明釉料等與上訴人，兩
      造簽立買賣契約書後，被上訴人便依約備料，於八十三年元月二十日前全部出
      櫃運交中國天津金達公司，並於八十三年二月二十七日派遣技術人員前往金達
      公司指導施釉作業，但因金達公司內部產生糾紛，無法為技術指導，當時證人
      黃德發為金達公司廠長，對現場情形非常了解，其證言足可採信，且其已於訊
      問時具結，證言當不致為虛偽。
  二、上訴人八十三年六月十四日所發通知，被上訴人從未收受，此亦可由上該函件
      未列被上訴人為受文者可知。上訴人均未通知被上訴人生產線完成，可為施釉
      技術指導。況且該函是由上訴人片面所製，是否真正發出及生產線是否真正完
      成不無疑問，函件受文者訴外人均鼎企業有限公司（下稱均鼎公司）負責承攬
      窯爐工程，訴外人英城機械股份有限公司（下稱英城公司）承攬噴霧機工程，
      訴外人桃鎰工業有限公司（桃鎰公司）承攬施釉線工程，均係其生產線重要設
      備，上訴人應傳喚均鼎等三公司證實是否安裝設備完全。
  三、另上訴人所指瓷磚釉料技術作業程序確係製做瓷磚之正確流程，但應為胚土部
      分之程序，非釉料技術，是上訴人工廠技術人員之職責。但兩造間之釉料買賣
      契約買賣標的之釉料，非關上述製程，而僅係使完成之磁磚產生透明亮度之釉
      料，即上訴人所指瓷磚釉料技術作業程序是上訴人己身應踐行之技術問題，被
      上訴人只是賣透明釉料，不兼及上述製程。至於被上訴人應履行之施釉技術指
      導，僅止於施透明釉後磁磚表面是否平整，色澤是否平衡等，與上訴人所指之
      技術提供完全不同，上訴人恐或誤認上訴人之施釉範圍，將透明釉料與其本身
      之技術問題混淆，被上訴人並未違背應履行之義務，且被上訴人所出售與上訴
      人之釉料均係於台灣便調製好的配方，與水調和便可使用。
  四、再依兩造契約，其中從未約定百分之六十為貨款總價、百分之四十為技術總價
      ，有者僅付款方式係分三次給付，分別為訂金百分之二十、出櫃驗收百分之四
      十、作業使用成功百分之四十，是一般貨品買賣之價金給付方式，尾款付款條
      件僅如同貨品測試功能般，非如上訴人所言百分之六十為貨款總價、百分之四
      十為技術總價，而係全數為貨款。又契約第五條明確約定被上訴人應遵守上訴
      人約定之日會同辦理施釉手續，原審法院之認定並無不符；而被上訴人未提供
      施釉調色配方予上訴人，除係因上訴人未給付尾款，不得不暫扣留以為對抗外
      ，上訴人未上線生產亦是無法提供之緣由。
  五、被上訴人依買賣契約書販售透明釉料與上訴人，且依約交付、提供技術指導，
      但自被上訴人交付貨品後五年來，上訴人未曾通知被上訴人會同辦理施釉作業
      ，在被上訴人派遣人員前往時又因金達公司股東不合、公司機器無法正常運作
      不能進行，均顯示未完成施釉作業係因可歸責上訴人之事由，上訴人應給付尾
      款。
參、證據：援用原審之立證方法外，補提出入境資料影本一份為證。
    理      由
一、被上訴人起訴主張上訴人於八十三年一月間與被上訴人簽立買賣契約書，向被上
    訴人購買釉料，貨款共計三十九萬六千九百元，被上訴人業依上訴人指示將釉料
    送往中國大陸天津金達公司，詎事後前往上訴人公司索取貨款時，竟遭拒絕之事
    由，為此提起本件訴訟，請求上訴人給付貨款三十九萬六千九百元及遲利息。
    上訴人則以被上訴人迄今未依約派遣技術人員前往大陸指導施釉，自不得請求給
    付貨款，再依兩造契約第七條約定被上訴人應提供施釉調色配方，並提出同時履
    行抗辯等語置辯。
二、查上訴人於八十三年一月十七日與被上訴人簽立買賣契約，向被上訴人購買釉料
    ，約定總價為八十八萬二千元，被上訴人已依約將釉料送往中國大陸天津金達公
    司，上訴人亦已依約支付百分之六十之貨款，尚餘百分之四十之貨款三十九萬六
    千九百元未支付之事實，為兩造所不爭執，並有契約書影本一份、出貨單影本一
    份、存證信函影本一份可憑，自堪信為真實。
三、依兩造間契約書第五條買賣約定第一款約定「乙方（即被上訴人）售與甲方（即
    上訴人）之貨品運抵中國天津金達公司後，應即派遣技術人員一名前往使用現場
    指導施釉作業。」、第四款約定「乙方（即被上訴人）應遵照甲方（即上訴人）
    約定之日期會同辦理施釉作業，並須通過使用標準。」，第六條付款辦法第三款
    約定「配釉作業使用成功無任何問題時，甲方應再結付乙方貨品貨尾款百分之四
    十，即新台幣參拾伍萬仟捌佰元正（三十天期票）」，依此約定，被上訴人除須
    於貨到達天津金達公司時指派技術人員前往指導外，尚須依上訴人指定日期，會
    同辦理施釉作業，於施釉作業成功無問題後，上訴人方負支付尾款之義務。經查
    ，八十三年間上訴人公司指派前往大陸之人員黃德發結證稱「..... 我是龍華公
    司約五年前派我前去大陸指導陶瓷工作，我的任務是去指導試車，在試車未完畢
    前，天津公司因財務問題，鬧得不可開交，結果最後就無法指導試車了。」，楊
    建福亦結證稱「我是負責機器工作，因為無法試車所以無法工作。」（原審八十
    八年八月二十七日言詞辯論筆錄），是以，依證人之所言，不能進行施釉作業係
    因天津金達公司機器無法正常運作所致。
四、上訴人雖陳稱證人黃德發因涉嫌恐嚇上訴人公司人員，經判決有期徒刑六月確定
    ，足證其與上訴人公司結怨，所為證言不可採；天津金達公司於八十三年六月十
    四日通知各周邊設備相關廠商將同年月二十日試車，並無證人黃德發所證「機器
    裝好了，未試車就結束了」之情形等語，並提出天津金達公司函及台灣高等法院
    八十四年上易字第三九二七號刑事判決影本各件為證。然查，縱證人黃德發曾因
    恐嚇上訴人公司人員，判處有期徒刑六月確定，然證人楊建福於原審八十八年八
    月二十七日言詞辯論時，係接續黃德發之後作證，同認黃德發之證詞，並證稱因
    無法試車而無法工作等語，證人楊建福為無瑕疵之證人，其證言應堪採信，至證
    人黃德發之證詞雖為上訴人所懷疑，惟並無證據足以證明其證詞有何與事實不符
    之處，是上開二證人之證言應皆屬可採，則被上訴人不能進行施釉係原天津金達
    公司機器無法正常運作所致，堪以認定。再依兩造契約書第五條第四款，被上訴
    人須依上訴人之指示會同辦理施釉，天津金達公司八十三年六月十四日之函件，
    其受文者係均鼎公司、英城公司、桃鎰公司及各周邊設備相關廠商，被上訴人否
    認曾收受此函件，上訴人復未能舉證證明曾通知被上訴人會同辦理施釉作業，則
    上訴人是否依契約約定通知被上訴人辦理施釉作業，即有疑義。
五、再上訴人另稱兩造契約係將價金分為兩部分：百分之六十為貨款總價，百分之四
    十為技術總價，有契約第六條之付款辦法為憑。依一般提供瓷磚釉料技術之作業
    程序為：(一)製造商派熟悉釉料性能之技術人員赴使用現場，收集附近各種磁土（
    本件天津溏沽附近，如距離最近之唐山、江西景德鎮、廣東中山縣等地）之產量
    及單價。(二)將各地之磁土樣品運往工廠工廠現場配合各釉料用色料置入實驗窯爐
    中鍛燒，依據磁土品質、產量及單價，以配合工廠之機生產量，求得最經濟之配
    方，即「實驗配方」。(三)完成以上工作後，即予試驗生產，經過一段時間生產無
    問題時，即正式「量產」，即「正式量產配方」。(四)量產順暢即將該施釉配方提
    供買方，始告完成技術提供。被上訴人既尚未著手第一程序，殊難委過於上訴人
    等語。惟被上訴人則陳稱上訴人所指者應為胚土部之程序，非釉料技術，兩造間
    買賣契約買賣標的之釉料，僅係使完成之磁磚產生透明亮度之釉料，不兼及上述
    製程，其所應履行之施釉技術指導，僅止於施透明釉後磁磚表面是否平整等；再
    契約從未約定百分之六十為貨款總價，百分之四十為技總價，而係全數為貨款等
    語。然查，依系爭契約書開宗明義即揭示「茲就『買賣』製造磁磚釉料及釉用色
    料事宜，雙方同意訂立約條款如下：」，第一條則約定貨品名稱及數量詳如契約
    書附件乙方所開具之報價單內容，而第六條付款辦法係分三次給付，分別為訂金
    百分之二十、出櫃驗收百分之四十、作業使用成功百分之四十，有該契約書影本
    在卷可憑，細譯契約書之約定，為釉料貨品之買賣，並無上訴人所稱製造商派熟
    悉釉料性能之技術人員赴使用現場，收集附近各種磁土之產量及單價，嗣將各地
    之磁土樣品運往工廠現場配合各釉料用色料置入實驗窯爐中鍛燒，求得實驗配方
    ，完成後始正式量產之約定；且其付款辦法亦無百分之四十為技術總價之約定，
    僅以配釉作業使用成功無問題為尾款之給付條件，上訴人辯稱被上訴人未著手前
    揭第一程序，殊難委過於上訴人等語，尚不足採。
六、按完成施釉作業乃被上訴人請求貨品尾款之條件，而此條件須上訴人配合始能完
    成。上訴人自八十三年間，被上訴人將貨品交予天津金達公司後，迄今未曾通知
    被上訴人會同辦理施釉作業，且依證人所證，不能進行施釉作業，係因天津金達
    公司機器無法正常運作所致；況被上訴人陳稱其亦曾於八十三年二月二十七日派
    技術人員即訴訟代理人乙○○前往金達公司指導施釉作業，並提出乙○○入出境
    資料影本一份為證。就上訴人未通知被上訴人會同辦理施，及天津金達公司機器
    無法正常運作致被上訴人不能進行施釉等歸責於上訴人之事由，上訴人自不能以
    此作為拒絕給付貨款之藉口，依民法第一百零一條第一項之規定，應視為條件已
    成就，被上訴人自得依買賣之法律關係，請求上訴人給付尾款三十九萬六千九百
    元。再上訴人辯稱依兩造契約第七條約定「乙方應將施釉調色配方提供與甲方」
    ，為此提出同時履行抗辯等語。惟所謂同時履行之抗辯，乃基於雙務契約而發生
    ，其一方之給付與他方之給付，立於互為對待給付之關係，在他方當事人未為對
    待給付前，得拒絕自己履行之權利，如並非立於互為對待給付之關係者，不能發
    生同時履行之抗辯；查配釉作業使用成功無任何問題時，上訴人應給付被上訴人
    貨品尾款百分之四十，兩造契約書第六條第三款定有明文，至被上訴人應提供施
    釉調色配方，依契約書第七條約定為售後服務之範圍，與上訴人尾款之給付，非
    立於對待給付之關係，尚不發生同時履行之抗辯，上訴人辯稱主張同時履行抗辯
    等語，尚不足採。從而，被上訴人依據買賣之法律關係，請求上訴人給付三十九
    萬六千九百元及自起訴狀繕本送達翌日即八十八年七月九日起至清償日止，按週
    年利率百分之五計算之利息，為有理由，應予准許。是則原審判命上訴人如數給
    付，並依被上訴人之聲請命供擔保後宣告假執行，於法並無不合，上訴意旨指摘
    原判決不當，求予廢棄改判，為無理由，應予駁回其上訴。
七、本件事實已臻明確，上訴人聲請函陶瓷研究協會查詢一般提供瓷磚釉料技術之作
    業程序，及釉料可否在台灣配好，送到大陸稍加研磨加水調和即可使用等情，經
    核並無必要，爰不為此調查，附此敘明。
八、據上論結，本件上訴為無理由，依民事訴訟法第四百三十六條之一第三項、第四
    百四十九條第一項、第七十八條，判決如主文。
中      華      民      國    九十      年      四      月      六      日
                              民事第二庭審判長法官  丁蓓蓓
                                              法官  曾部倫
                                              法官  吳青蓉
右為正本係照原本作成
本件不得上訴
中      華      民      國    九十      年      四      月      十      日
                                        法院書記官  吳芳玉


司法院資訊處製作；財團法人民間司法改革基金會備份。
